臺灣臺中地方法院刑事判決　　　　　　　99年度易字第3579號
公　訴　人　臺灣臺中地方法院檢察署檢察官
被　　　告　陳麗月
選任辯護人　蔡瑞麒律師
上列被告因贓物案件，經檢察官提起公訴（99年度偵緝字第1242
、1289號），本院判決如下：
    主          文
陳麗月收受贓物，處拘役肆拾日；如易科罰金以新台幣壹仟元折
算壹日。
    事          實
一、莊清池與陳麗月係朋友。緣陳麗月前因交通違規，遭警吊扣
    車牌號碼YIC-682號（引擎號碼：5FJ-100437號）重型機車
    之車牌。莊清池於聊天偶然得知後，於民國98年農曆過年前
    某日，在臺中市○區○○路176之5號3樓之19前，見吳杏如
    所有，交由吳天松使用之車牌號碼JJU-318號重型機車停放
    在該處；莊清池預見該機車車身雖已老舊，但車牌仍懸掛於
    機車車體，仍難確定該機車之所有人吳杏如有無拋棄該車牌
    之所有權，竟認縱令吳杏如仍未拋棄車牌所有權，亦不違背
    自己之本意，而意圖為他人不法之所有，徒手竊取該車牌1
    面而得手，並將該車牌交付予陳麗月使用（莊清池竊盜部分
    經本院判處拘役20日，緩刑2年確定）。陳麗月雖預見莊清
    池所交付之前開JJU-318號車牌1面，可能是來路不明之贓物
    ，竟基於即使為贓物亦不違反本意之間接故意，仍予以收受
    並懸掛在其原有之引擎號碼為5FJ-100437號之機車上使用。
    嗣於98年11月5日中午12時40分許，陳麗月騎乘上開機車行
    經臺中市○區○○路與柳川西路口，為警攔查而查獲上情。
二、案經臺中市政府警察局移送臺灣臺中地方法院檢察署檢察官
    偵查起訴。
    理    由
一、證據能力部分：本案下列引用之供述及非供述證據，經本院
    依法踐行調查證據程序，檢察官、被告及辯護人均不爭執各
    該證據之證據能力，且亦無依法應排除其證據能力之情形，
    是後述所引用證據之證據能力皆無疑義，合先敘明
二、被告陳麗月承認於前開時、地收受同案被告即證人莊清池所
    交付之JU-318號車牌1面並掛於自己原有之引擎號碼為5FJ-1
    00437號之機車上使用，惟否認有收受贓物之故意，辯稱：
    我請莊清池幫我買1輛便宜中古車；打算把買來中古車的車
    牌拆下來，再掛在我自己的機車上使用；後來，莊清池他說
    他是撿別人舊車的車牌云云。經查：
（一）原懸掛JJU-318號車牌之重型機車係吳杏如所有，交由告
      訴人吳天松使用，該車牌係遭人竊取，業據告訴人吳天松
      陳述甚明，並有臺中市警察局車輛協尋電腦輸入單、臺中
      市警察局車輛尋獲電腦輸入單及贓物認領保管單、車輛照
      片4張在卷可稽。
（二）雖告訴人嗣後到庭表明不願追究，有拋棄該車所有權之意
      思。惟告訴人係使用人，並非該車之所有權人，有該機車
      車籍資料可佐，其並無拋棄該車所有權之權利。且查告訴
      人於案發時，該機車仍未申請報廢，而係收到警方依該車
      牌開立之交通罰單後，始知該車牌遭人取走，隨即察看該
      機車確認車牌已不在，之後向警方報失竊，亦向監理單位
      申訴，亦可徵告訴人或所有人吳杏如，於案發時，均無拋
      棄該車牌任他人取用之意思；故證人即同案被告莊清池交
      付給被告之JU-318號車牌1面係行竊所得之贓物，堪以認
      定。
（三）被告雖辯稱是請莊清池代買中古車，想把中古車的車牌拆
      下來使用云云。但查，證人莊清池於本院審理時否認被告
      曾委託其購買中古車一事，並證稱：我跟她（即被告）說
      樓下有很多，那些車子都很舊；我以為是沒有人要的；我
      跟她說我可以幫她拔一輛車牌給她，掛她的車子等語。按
      一車一牌是我國現行車輛監理的現狀，為一般具有通常認
      識能力之人所共知；被告如果真要委託證人莊清池購買中
      古車，則直接換騎所委託代購所得之中古車即可，何必大
      費周章，拆下中古車之車牌再換掛於原所有之引擎號碼：
      5FJ-100437號之重型機車？顯見被告委託代購中古車一節
      ，係事後辯解之詞，不足採信。
（四）另機車如欲報廢，必需繳銷車牌；如未繳銷車牌，無法報
      廢機車，仍需按年繳交使用燃料費，並需辦理強制保險，
      定期檢驗排氣，故掛有車牌之機車，原則上屬有主物；本
      院認定證人莊清池交付予被告之車牌為贓物，業如上述。
      證人莊清池既已告知被告，其交付之車牌，係拔取他人機
      車所懸掛之車牌，則被告應可得知悉JJU-318號車牌係來
      路不明之贓物；被告並無合理的事實基礎，足以認定該車
      牌係他人拋棄之無主物，卻仍予以收受使用，堪認有贓物
      之認識；故被告有收受贓物之不確定故意。被告既基於收
      受贓物之不確定故意，收下證人莊清池所交付之車牌，並
      掛於自己之機車上使用，其所為與收受贓物罪之構成要件
      相符。
（五）綜上所述，被告所辯，不足採信，其犯行堪以認定。
三、核被告陳麗月所為，係犯刑法第349條第1項之收受贓物罪。
    爰審酌被告之教育程度、智識程度、平日素行，對告訴人吳
    天松所生之損害，犯後態度等一切情狀，量處如主文所示之
    刑，並諭知易科罰金之折算標準。檢察官雖具體求刑有期徒
    刑5月，惟審酌共犯莊清池之刑度，及告訴人吳天松已長期
    未使用JJU-318號重型機車，主觀上不認為其權益有遭侵害
   ，客觀上法益之被侵害性輕微，告訴人亦表示不願追究等情
   ，本院認檢察官之求刑尚屬過重，應予敘明。
據上論斷，應依刑事訴訟法第299條第1項前段，刑法第349條第1
項、第41條第1項前段、刑法施行法第1條之1，判決如主文。
本件經檢察官廖聖民到庭執行職務。
中    華    民    國  100    年    2    月     25    日
                  刑事第二庭    法  官  施慶鴻
以上正本證明與原本無異。
如不服本判決應於收受判決後10日內向本院提出上訴書狀，並應
敘述具體理由；其未敘述上訴理由者，應於上訴期間屆滿後20日
內向本院補提理由書（均須按他造當事人之人數附繕本）「切勿
逕送上級法院」。
                                書記官  許清源
中    華    民    國  100    年    2    月     25     日
附錄論罪科刑法條
刑法第349條
收受贓物者，處3年以下有期徒刑、拘役或5百元以下罰金。
搬運、寄藏、故買贓物或為牙保者，處5年以下有期徒刑、拘役
或科或併科1千元以下罰金。
因贓物變得之財物，以贓物論。